【裁判字號】    89,訴,86
【裁判日期】    900427
【裁判案由】    偽造文書
【裁判全文】
臺灣新竹地方法院刑事判決                            八十九年度訴字第八六號
    公  訴  人  臺灣新竹地方法院檢察署檢察官
    被      告  甲○○
右列被告因偽造文書案件，經檢察官提起公訴（八十八年度偵字第六二六四號），本
院判決如左：
    主  文
甲○○無罪。
    理  由
一、公訴意旨略以：被告甲○○明知其子即大陸人民乙○○（待緝獲後另結）所寄發
    提供，經由財團法人海峽交流基金會於民國八十七年六月三日（八七）海會（法
    ）字第０四八０五號函所列「大陸公證員協會」通報遺失及被盜公證專用浮水印
    號碼IⅩIII00000000號，中華人民共和國福建省長樂市（下稱長樂市）
    公證處所開立一九九五年五月三十日（九五）長證內字第六四七號親屬關係證明
    書之公證書係失竊之物，其竟基於概括犯意，自八十六年三月十八日起，迄八十
    八年六月二十二日止，共計三次為使大陸人民即另被告乙○○來台打工及探親，
    竟連續持由乙○○所提供之上開失竊公證書，委託不知情之第三人馮曉風持該公
    證書向內政部警政署入出境管理局（下稱入出境管理局）代申辦被告乙○○來台
    來續，致生損害於內政部警政署關於大陸公證書審核管理之正確性，因認被告甲
    ○○涉有刑法第二百十六條、第二百十條及第二百十四條偽造文罪之罪嫌等語。
二、按犯罪事實應依證據認定之，無證據不得推定其犯罪事實；又不能證明被告犯罪
    者，應諭知無罪之判決，刑事訴訟法第一百五十四條、第三百零一條第一項分別
    定有明文。
三、公訴人認被告甲○○涉有前述偽造文書之罪嫌，無非係以被告甲○○坦承收受另
    一被告乙○○自大陸寄發之前揭公證書，並持該公證書申辦被告乙○○來台手續
    等情，且前揭公證書係為大陸失竊之物，亦有台灣省政府警政廳八十七年八月二
    十九日安仁偵（三）字第００八二三六號函在卷可稽，為其論罪之依據。
四、訊據被告甲○○固不否認確曾於右揭時地持乙○○所寄發之大陸公證書，向入出
    境管理局申辦乙○○來台手續之事實，惟堅決否認有何公訴人所指之偽造文書犯
    行，辯稱：伊不知道該公證書是失竊之物，因該公證書為其子乙○○自大陸寄來
    ，內容為證明乙○○是伊之子，而事實上乙○○確為伊之兒子等語。經查：被告
    甲○○持以向主管機關申請另一被告乙○○入境台灣地區之長樂市公證處（９５
    ）長證字第六四七號親屬關係證明書（浮水印公證書用紙號碼為IⅩIII0000
    0000號）為失竊之物，並非長樂市公證處出具等情，有台灣省政府警政廳八
    十七年八月二十九日安仁偵（三）字第００八二三六號函暨大陸公證員協會通報
    遺失浮水印公證書用紙號碼、財團法人海峽交流基金會八十九年八月十八日（八
    九）海惠（法）字第０六三九四號函暨福建省公證員協會查證回函各一紙附卷可
    稽。是則前揭公證書雖為失竊之物，但此是否為被告甲○○所明知，而得認其有
    偽造文書之犯意，自應賴積極證據為證。次查，前揭公證書之內容係證明乙○○
    為被告甲○○之子，有上開公證書在卷可憑。而乙○○確為被告甲○○之子之事
    實，業據證人即被告甲○○之孫林長玲及甲○○之媳婦陳淑英等人到庭證述屬實
    ，並有長樂市九十年二月五日（２００１）長證內字第０一四二號親屬關係公證
    書、財團法人海峽交流基金會九十年三月十六日（九０）核字第０八０二五號證
    明書各一紙在卷可參。據此，乙○○既確為被告甲○○之子，而乙○○自大陸寄
    予被告甲○○之前揭公證書內容亦係僅在證明被告甲○○與乙○○兩人為父子關
    係，則上開公證書之內容顯與事實相符，因此，被告甲○○辯稱：不知其子乙○
    ○自大陸寄來之上開公證書為失竊之物等情，難認與常情有悖，自無從僅憑被告
    甲○○持上開遭竊之公證書申辦其子乙○○來台之入境手續，即遽以推論被告甲
    ○○知悉該公證書為失竊之物。綜上所述，乙○○寄予被告甲○○之前揭公證書
    內容既在證明乙○○為被告甲○○之子，此與事實相符，已如前述，尚無從僅由
    被告甲○○收受前揭公證書之事實，推論被告甲○○知悉該公證書為失竊之物，
    復經本院調查之結果，亦無積極證據得以證明被告甲○○確實知悉前揭公證書為
    失竊之物，從而，前揭公證書所載之內容因與事實相符，而被告甲○○亦不知該
    公證書為失竊之物，則其持該公證書委由他人向主管機關申辦乙○○進入台灣地
    區之事宜，自難認有何偽造文書之犯意。此外，復查無其他積極證據足資證明被
    告有何偽造文書之情事，自難遽以刑法第二百十六條、第二百十條及第二百十四
    條之罪責相繩，既不能證明被告犯罪，爰依法為被告無罪之諭知。
五、被告乙○○部分，待緝獲後另結。
據上論斷，應依刑事訴訟法第三百零一條第一項前段，判決如主文。
本案經檢察官吳金棟到庭執行職務。
中      華      民      國      九十    年      四    月     二十七     日
                              臺灣新竹地方法院刑事第二庭
                                  法    官   謝  永  昌
右正本證明與原本無異。
如不服本判決，應於判決送達後十日內向本院提出上訴狀( 應附繕本 )，上訴於
臺灣高等法院。
                                  書 記 官   陳  凰  榆
中      華      民      國      九十    年      四    月     二十七     日


司法院資訊處製作；財團法人民間司法改革基金會備份。
